臺灣臺北地方法院刑事判決
110年度審易字第138號
公  訴  人  臺灣臺北地方檢察署檢察官
被      告  吳德芳


上列被告因妨害公務案件，經檢察官提起公訴（110年度偵緝字
第163號），本院判決如下：
    主  文
吳德芳犯侮辱公務員罪，處拘役拾日，如易科罰金，以新臺幣壹
仟元折算壹日，緩刑貳年，緩刑期間應支付公庫新臺幣參仟元。
    事  實
一、吳德芳於民國109年9月5日12時59分許，在臺北市○○區○○○路
    0段00號前違規擺設攤位，明知臺北市政府警察局中正第一
    分局忠孝西路派出所員警吳克為身著警察制服，正依法執行
    職務，竟在上開不特定多數人得以共見共聞之場所，基於侮
    辱公務員之犯意，對吳克為辱罵「屌你個老母(粵語)」等語
    ，而足以貶損吳克為於社會上之評價（公然侮辱部分未據告
    訴）。
二、案經臺北市政府警察局中正第一分局報請臺灣臺北地方檢察署檢察官偵查起訴。
    理  由
壹、證據能力部分：
一、本案據以認定事實之供述證據，公訴人及被告於本院言詞辯
    論終結前均未爭執其證據能力，經審酌該等證據之取得並無
    違法，且與本案待證事實具有關聯性，依刑事訴訟法第159
    條之5之規定，自有證據能力；至非供述證據部分，與本案
    事實具自然關聯性，且非公務員違背法定程序所取得，依同
    法第158條之4規定反面解釋，亦具證據能力。
貳、實體部分：
一、訊據被告固坦承有於前揭時、地，出以起訴書所指之言語，
    惟否認有何侮辱公務員犯行，並辯稱：「我承認我有罵兩句
    ，男人罵髒話罵兩句有什麼不可以，警察還把我手腳都銬起
    來，為什麼不能罵；我擺攤不到20分鐘，警察就來了，我有
    收起來，收好了，我有去小便，小便回來，警察還要查我身
    分證，但因為我身分證號碼、名字講不對，警察就把我壓倒
    在地上銬，我就罵警察兩句；我沒有錯，是警察先錯的；..
    .我無罪，我是最後才講兩句髒話，我沒有罪。」經查：
　㈠被告有於前揭時、地，出以起訴書所指之言語等情，業據其
    於本院訊問時直承不諱（見本院110年度審易字第138號卷第
    284至285頁），且有臺北市政府警察局中正第一分局忠孝西
    路派出所員警工作紀錄簿、員警出入及領用登記簿、勤務分
    配表各一份、員警吳克為出具之109年9月5日職務報告一份、
    密錄器錄影光碟一片暨錄影畫面擷取照片10張、臺灣臺北地方
    檢察署勘驗筆錄一份在卷可佐，本案被告犯行堪以認定。
　㈡復據臺灣臺北地方檢察署勘驗筆錄所示，案發當時背景為重慶
    南路一段77號前騎樓，員警與被告對話如下：「員警：這邊
    都是騎樓，騎樓都是道路的一部份」、「被告：這個騎樓..
    .這個...柱子...」、「員警：是，這裡是騎樓」、「被告
    ：這個騎樓？」、「員警：這裡是騎樓」、「被告：喔，屌
    你個老母(粵語)」、「員警：喔，你講髒話是不是？」、「
    被告：對阿」、「員警：喔，真的喔」、「被告：真的啦」
    ，顯見被告係因不滿員警取締其於騎樓擺攤，而基於貶損員
    警名譽之意思，於不特定人或多數人得以共聞共見之狀態下
    而針對員警加以辱罵，依一般社會通念，可認本案侮辱言語
    非屬合理評論員警執行職務之容許範圍，而純粹流於謾罵、
    攻擊員警之人格，是被告上開所辯，純屬卸責，尚無足採。
  ㈢綜上，本案事證明確，被告犯行堪以認定，應予依法論科。
二、論罪科刑之理由：
　㈠被告行為後，刑法第140條業於111年1月12日修正公布，並於
    同年月14日生效施行，修正後之法定刑度提高，修正後之規
    定並未較有利於被告，依刑法第2條第1項前段規定，應適用
    行為時即修正前刑法第140條第1項之規定論處。
  ㈡核被告所為，係犯修正前刑法第140條第1項前段之侮辱公務
    員罪，審酌被告因一時情緒失控，於員警依法執行公權力職
    務時，以侮辱性言語謾罵，破壞國家法紀執行之尊嚴，對於
    員警執行職務之威信、尊嚴造成負面影響，兼衡其犯後僅坦
    承客觀事實且未賠償員警所受損害之態度，參酌其智識程度
    、來自澳門、育有二子（現在澳門）、現於林口擺攤等生活
    狀況，暨其犯罪動機、目的、手段等一切情狀，量刑如主文
    所示，並諭知易科罰金之折算標準。
　㈢被告前未曾受有期徒刑以上刑之宣告，有臺灣高等法院被告
    前案紀錄表在卷可稽，本院認被告經此偵、審程序及科刑之
    宣告，當知所警惕，無再犯之虞，所宣告之刑以暫不執行為
    適當，依刑法第74條第1項第1款規定，併予緩刑諭知，以啟
    自新。再者，為使被告深切記取教訓，併依刑法第74條第2
    項第4款之規定，諭知被告應於緩刑期間向公庫支付如主文
    所示之金額。被告於本案緩刑期間，倘違反上開負擔，情節
    重大，足認原宣告之緩刑難收其預期效果，而有執行刑罰之
    必要，得依刑法第75條之1第1項第4款規定撤銷其緩刑之宣
    告，附此敘明。　
據上論斷，應依刑事訴訟法第455條之2第1項、第455條之8、第4
54條、第455條，修正前刑法第140條第1項、刑法第2條第1項前
段、第41條第1項前、第74條第1項第1款、第2項第4款，判決處
刑如主文。
本案經檢察官許佩霖提起公訴，檢察官邱曉華到庭執行職務。　
中　　華　　民　　國　　111 　年　　7  　月　  28 　　日
　　　　　　　　　刑事第二十庭  法　官　洪英花
以上正本證明與原本無異。
如不服本判決應於收受送達後20日內向本院提出上訴書狀，並應
敘述具體理由；其未敘述上訴理由者，應於上訴期間屆滿後20日
內向本院補提理由書（均須按他造當事人之人數附繕本）「切勿
逕送上級法院」。
告訴人或被害人如對於本判決不服者，應具備理由請求檢察官上
訴，其上訴期間之計算係以檢察官收受判決正本之日期為準。
因疫情而遲誤不變期間，得向法院聲請回復原狀。
                                書記官　洪啟瑞
中　　華　　民　　國　　111 　年　　7  　月　  29 　　日
附錄本案論罪科刑法條全文：
修正前中華民國刑法第140條
於公務員依法執行職務時，當場侮辱或對於其依法執行之職務公
然侮辱者，處六月以下有期徒刑、拘役或三千元以下罰金。
對於公署公然侮辱者，亦同。
附件：
臺灣臺北地方檢察署檢察官起訴書
                                    110年度偵緝字第163號
　　被　　　告　吳德芳　男　70歲（民國00年00月00日生）
　　　　　　　　　　　　住○○市○○區○○路0段00號
　　　　　　　　　　　　國民身分證統一編號：Z000000000號
上列被告因妨害公務案件，已經偵查終結，認應提起公訴，茲將
犯罪事實及證據並所犯法條分敘如下：
　　　　犯罪事實
一、吳德芳於民國109年9月5日12時59分許，在臺北市○○區○○○路
    0段00號前違規擺設攤位，明知臺北市政府警察局中正第一
    分局忠孝西路派出所員警吳克為身著警察制服，正依法執行
    職務，竟在上開不特定多數人得以共見共聞之場所，基於侮
    辱公務員之犯意，對吳克為辱罵「屌你個老母(粵語)」等語
    ，而足以貶損吳克為於社會上之評價（公然侮辱部分未據告
    訴）。嗣為警當場逮捕而查獲。
二、案經臺北市政府警察局中正第一分局報告偵辦。
　　　　證據並所犯法條
一、證據清單及待證事實：
編號 證據名稱 待證事實 1 被告吳德芳於警詢時及偵查中之供述 1、坦承於上開時、地有對員警吳克為口出「屌你個老母(粵語)」等語之事實。 2、被告知悉前來對其勸導之人係員警。  2 臺北市政府警察局中正第一分局忠孝西路派出所員警工作紀錄簿、員警出入及領用登記簿、勤務分配表各1份 佐證員警吳克為於上開時地，奉命前往執行職務之事實。  3 員警吳克為出具之109年9月5日職務報告1份 被告有於上開時、地對員警吳克為辱稱「屌你個老母(粵語)」等語之事實。  4 密錄器錄影光碟1片暨錄影畫面擷取照片10張、本署勘驗筆錄1份 證明被告於上開時地於員警吳克為執行勤務時，對其出言辱罵之經過。 
二、核被告所為，係犯刑法第140條第1項之於公務員依法執行職
    務時當場侮辱罪嫌。
三、依刑事訴訟法第251條第1項提起公訴。
　　此　致
臺灣臺北地方法院
中　　華　　民　　國　 110　　年　　1 　　月　　8 　　日
　　　　　　　　　　　　　　  檢  察  官  許佩霖
 本件正本證明與原本無異
中　　華　　民　　國　 110　　年　　1 　　月　　20　　日
　　　　　　　　　            書　記　官  韓文泰
附錄本案所犯法條全文  
中華民國刑法第140條
於公務員依法執行職務時，當場侮辱或對於其依法執行之職務公
然侮辱者，處6月以下有期徒刑、拘役或3千元以下罰金。
對於公署公然侮辱者，亦同。